【裁判字號】    98,交聲,322
【裁判日期】    980424
【裁判案由】    聲明異議
【裁判全文】
臺灣彰化地方法院交通事件裁定         98年度交聲字第322號
移送機關即
原處分機關  交通部公路總局臺中區監理所彰化監理站
異  議  人
即受處分人  甲○○
上列受處分人因違反道路交通管理處罰條例案件，對於交通部公
路總局臺中區監理所彰化監理站民國98年3 月10日所為之處分（
原處分案號：彰監四字第裁64-Z00000000號裁決書），聲明異議
，本院裁定如下：
    主  文
原處分關於吊扣駕駛執照拾貳個月部分撤銷。
甲○○自用一般小客車駕駛人駕駛汽車，經測定酒精濃度超過規
定標準，吊扣小型車駕駛執照拾貳個月。
    理  由
一、原處分意旨略以：受處分人即異議人甲○○於民國97年8 月
    2 7 日零時53分許，駕駛車牌號碼5U-7986 號自用小客車，
    行經國道三號南下202.5 公里處，經警方攔檢實施酒測，測
    得呼氣酒精濃度為0.86毫克超過規定標準而違規，為國道公
    路警察局第七警察隊快官分隊警員當場掣單舉發，嗣原處分
    機關於98年3 月10日以彰監四字第裁64-Z00000000號裁決書
    ，裁處受處分人吊扣駕駛執照12個月，並施以道路交通安全
    講習（罰鍰部分，因受處分人業經法院判決無需繳納）等語
    。
二、聲明異議意旨略以：受處分人酒後駕駛5U-7986 號自用小客
    車，因工作需要，請求勿吊扣大貨車駕照等語，為此提出本
    件聲明異議。
三、按汽車駕駛人飲用酒類或其他類似物後，其吐氣所含酒精濃
    度超過每公升0.25毫克或血液中酒精濃度超過百分之0.05以
    上者，不得駕車；汽車駕駛人，有第35條第1 項規定之酒後
    駕車情形，應接受道路交通安全講習；汽車駕駛人，駕駛汽
    車經測試檢定酒精濃度超過規定標準，處新臺幣（下同）15
    ,000 元 以上60,000元以下罰鍰，並當場移置保管該汽車及
    「吊扣」其駕駛執照1 年。道路交通安全規則第114 條第2
    款、道路交通管理處罰條例第24條、道路交通管理處罰條例
    第35條第1 項第1 款分別載有明文。又按道路交通管理處罰
    條例第68條業於94年12月14日修正，並自95年3 月1 日施行
    ，修正前之道路交通管理處罰條例第68條規定：「汽車駕駛
    人，因違反本條例及道路交通安全規則之規定，受『吊扣或
    』吊銷駕駛執照處分時，『吊扣或』吊銷其持有各級車類之
    駕駛執照。」，而修正後之道路交通管理處罰條例第68條規
    定：「汽車駕駛人，因違反本條例及道路交通安全規則之規
    定，受吊銷駕駛執照處分時，吊銷其持有各級車類之駕駛執
    照。」，查該條文修正前，其原提案修正條文為：「汽、機
    車駕駛人，因違反本條例及道路交通安全規則之規定，受『
    吊扣或吊銷』駕駛執照處分時，『吊扣或吊銷』其違法或違
    規當時所駕駛車輛之駕駛執照。」，立法理由略以：「原條
    文將違法或違規駕駛人所持有各級車類之駕駛執照一併吊扣
    或吊銷，失之過酷，影響人民工作及生活甚鉅，爰修正之」
    等語，是以其立法意旨在於違規行為對道路交通秩序之維持
    及道路交通安全已生較大之影響，故規定吊扣或吊銷其持有
    各級車類之駕駛執照，以限制其繼續駕車行駛道路之權利，
    其係屬駕駛行為之限制，並不因所持駕駛執照種類不同而有
    所差異。然最後通過之修正條文，則係將道路交通管理處罰
    條例第68條原有條文中之『吊扣或』3 字刪除各情，有立法
    院交通委員會94年10月5 日台立交字第0942400153號函附道
    路交通管理處罰條例第68條審查報告可參（參立法院公報第
    94卷第70期第135 至138 頁）。是參照上開立法理由及立法
    經過，依修正後之條文，按上開規定受『吊銷駕照』處分者
    ，仍維持吊銷其持有各級車類駕駛執照之處分，至於受『吊
    扣駕照』處分者，則僅『吊扣』其違法或違規當時所駕駛車
    輛之駕駛執照，不再吊扣其持有各級車類之駕駛執照至明（
    臺灣高等法院臺中分院96年度交抗字第136 、648 號裁定意
    旨參照）。
四、經查：
  (一)本件異議人於97年8 月27日零時53分許，酒後駕駛車牌號碼
    5 U-7986號自用小客車，行經國道三號南下202.5 公里處，
    因「汽車駕駛人酒精濃度超過規定標準（經酒精測試為0.86
    毫克）」違規，為國道公路警察局第七警察隊快官分隊警員
    當場掣單舉發，嗣由原處分機關依道路交通管理處罰條例第
    35條第 1項第1 款、第24條第1 項第2 款規定，裁處異議人
    吊扣駕駛執照12個月，並施以道路安全講習（罰緩業經判決
    無須繳納）之處分等情，為異議人所不爭執，並有內政部國
    道警政署國道公路警察局公警局交字第Z00000000 號舉發違
    反道路交通管理事件通知單、交通部公路總局臺中區監理所
    彰化監理站彰監四字第裁64-Z00000000號違反道路交通管理
    事件裁決書各1 紙在卷可稽，是異議人前開違規行為堪以認
    定。
  (二)異議人之違規行為係發生於97年8 月27日，關於吊扣駕照之
    規定，自應依修正後道路交通管理處罰條例第68條之規定裁
    處。而依修正後道路交通管理處罰條例第68條之規定，既將
    「吊扣」等字刪除，依上開說明，駕駛人受吊扣駕駛執照處
    分時，自不得再吊扣受處分人所持有各級車類之駕駛執照，
    僅能吊扣其違法或違規當時所駕駛車輛之駕駛執照，故原處
    分機關於作成吊扣駕駛執照處分時，應就行為人所應吊扣之
    駕駛執照種類予以限定，始符合依法行政原則。查異議人於
    76年6 月10日考領普通小型車駕駛執照，至79年7 月13日晉
    級考領之職業大貨車駕駛執照，迄81年12月15日又晉級考領
    較高級之職業聯結車駕駛執照等情，有原處分機關98年3 月
    23日中監彰字第0980006676號函1 紙附卷可參。然異議人為
    本件違規時，係駕駛自用小客車，此有上開舉發通知單在卷
    可憑，揆諸前開說明，其依法所受之處分應為限制其駕駛自
    小客車之權利，即吊扣其小型車駕駛執照，而不得連同其餘
    車類之駕駛執照一併吊扣。原處分機關未審酌及此，就吊扣
    駕駛執照部分，未予區分違規駕駛之車類，遽將異議人所有
    之駕駛執照全部吊扣，於法實有違誤。至於異議人僅領有最
    高級之職業聯結車駕駛執照，致無較低級車類之自用小客車
    駕駛執照可供吊扣，此係源於道路交通安全規則關於「一照
    原則」之駕照管理問題，惟行政機關本應時時因應法令之變
    更，而精進其行政執行成效，斷不得因技術層面之困難，而
    置相關法令於不顧，甚或逾越比例原則，是技術層面的問題
    ，要難據為原處分並無不當之理由，附此敘明。
五、綜上所述，異議人之異議為有理由，爰撤銷原處分關於「吊
    扣駕駛執照12個月」部分之處罰，並改諭知如主文第2 項所
    示之處罰。至原處分機關另裁處異議人施以道路交通安全講
    習部分，於法並無不當，且為異議人所不爭執，本院即無由
    就施以道路交通安全講習部分處分併予審酌，併予敘明。
據上論斷，應依道路交通管理處罰條例第87條第2 項，道路交通
案件處理辦法第20條前段之規定，裁定如主文。
中    華    民    國    98    年    4     月    24    日
                    交通法庭    法  官  簡婉倫
以上正本證明與原本無異
如不服本裁定，應於裁定送達後5日內向本院提出抗告狀（須附
繕本）
中    華    民    國    98    年    4     月    24    日
                                 書記官  林盛輝


司法院資訊處製作；財團法人民間司法改革基金會備份。
